# 老企业清产核资问题求助陈版及各位大侠

提问人：sjlw 时间：2016-06-11 23:06:32
实务中对一集团进行清产核资，遇到以下几个问题求助陈版及各位大侠，望不吝赐教，谢谢！ 第一、对于已经无持续经营能力，仅仅靠集团拨款维持的子公司，请问是在集团层面直接核销长期股权投资，还是同时对该子公司进行清产核资，如果同时对该子公司清产核资，核实该子公司已经资不抵债，需要破产清算的话，集团长期股权投资是否作清理处理？如果不作清理处理，集团资产核资最终结果是否还是要合并该子公司。 第二、集团存在的银行借款时间长达一、二十年，有的有催收函，有的没有，这种情况下，没有催收函的是否可以核销，有催收函不能核销的，催收函上载明利息的是否需要按催收函载明金额计提利息，如果催收函上没载明利息的，是否要按借款合同计提利息。 第三、由于历史久远，集团部分子公司成立于七、八十年代，工商登记的注册资本与实收资本不符，请问这种情况下要怎么并表。 非常感谢！

回答人：chenyiwei
1 、子公司也应纳入清产核资范围。对子公司通过清产核资确定的资产损失，如果经批准直接核销子公司权益的，则母公司合并报表层面也相应直接核销权益，否则应计提减值准备并计入损益。不能直接核销长期股权投资，也不能在子公司进入破产程序之前对投资进行清理处理。该子公司在进入破产程序之前仍需纳入合并报表范围。 2 、只要有借款合同，即应按合同约定条款计提利息（与银行达成协议并经批准停息挂账的除外）。对负债的核销要非常谨慎。 3 、建议利用此次清产核资机会对此类情况进行梳理，更正实收资本账务信息或工商登记信息。但该事项应不影响对这些子公司的合并报表。

提问人：sjlw 时间：2016-06-14 15:03:12
陈版您好！非常感谢，每次阅读您的回复，总给我一种豁然开朗的感觉，非常感谢！ 还有一种情况，就是现在已经采取承包方式经营的全资子公司，有几个地方不好把握，特向您请教，谢谢！ 1.已经采取承包方式经营的全资子公司，是否需要纳入清产核资的范围，如果不纳入，由于该子公司以前年度均未经审计，要如何确定集团公司的投资没有减值？如果纳入，该子公司需要核销的部分是否也需要报国资部门批准？ 2.我在以前的贴子上查询，采取承包方式经营的子公司记入长期股权投资采用成本法核算，这个是否也应该按 14 年颁布的准则，调入可供出售金融资产？ 3.由于该子公司往来与集团往来不符，在核对往来过程中，双方都有误计，如果该子公司不纳入清产核资的范围，不对该子公司进行审计，则这些不符将无法调整，集团与该子公司的往来将仍然不符，这样来看，是否仍然要对该子公司进行审计，对不符的往来进行调整，但如果调整，这些又都是很多年前的陈年老账，调整的话，是否会对现在承包经营模式带来不良影响呢？
此外，由于企业多年经营不善，多年的银行借款到现在，利息已经高于本金，而且，债权人大部分将债权转让给了资产管理公司，可以预见的是，企业肯定还不了那么多银行借款与利息，如果现在按合同（有原合同的按原合同，原合同更改的按更改以后的合同）来计提计息，以后债务重组，将会使企业产生非常大的收益，这些收益需要照章纳税，而亏损只有五年内的可以抵，这样处理，对于特困企业是否合理、公平呢？
再次谢谢陈版！

回答人：chenyiwei
1 、清产核资具有一定的政策性，因此可能不能单纯依据会计上对“控制”的判断确定是否纳入清产核资范围。我理解应尽可能纳入清产核资范围，但需取得承包人的理解和配合。 2 、如果因子公司被承包，本企业虽然作为其股东但已经丧失对其控制、共同控制或重大影响的（这涉及到相当复杂和主观的专业判断），则可以作为可供出售金融资产核算。其中，如果承包人为本企业的投资本金安全和取得固定收益提供了保障，事实上已经转化为债权性投资的，则也可以确认为“贷款和应收款项”类的金融资产。 3 、建议考虑承包协议对此类债权债务归属问题的约定，如果属于承包开始前的原有债权债务，按约定仍由本企业享有或承担，与承包人无关的，则对这些债权债务进行核实确认，可以有较为充分的理由。 4 、基于谨慎原则，在合同条款尚未修改前，仍应按原债务合同的条款计提利息。